【裁判字號】    92,易緝,75
【裁判日期】    920530
【裁判案由】    毒品危害防制條例
【裁判全文】
臺灣板橋地方法院刑事判決                          九十二年度易緝字第七五號
    公  訴  人  臺灣板橋地方法院檢察署檢察官
    被      告  甲  ○
右列被告因違反毒品危害防制條例案件，經檢察官提起公訴 (八十八年度偵字第一九
四六八號），本院判決如左：
    主      文
甲○無罪。
    理      由
一、公訴意旨略以、被告甲○明知安非他命為毒品危害防制條例所列第二級毒品，不
    得持有，竟基於持有第二級毒品安非他命之犯意，自八十八年八月十六日前某日
    起，在臺北縣五股鄉○○路一一四號二樓，持有第二級毒品安非他命淨重十公克
    ，嗣於八十八年八月十六日晚間八時四十五分許，為警於上開處所當場查獲，並
    扣得第二級毒品安非他命淨重十公克，因認被告涉有毒品危害防制條例第十一條
    第二項持有第二級毒品罪嫌云云。
二、按犯罪事實應依證據認定之，無證據不得推定其犯罪事實，又不能證明被告犯罪
    或其行為不罰者，應諭知無罪之判決，刑事訴訟法第一百五十四條、第三百零一
    條第一項分別定有明文。次按認定不利於被告之事實，須依積極證據，茍積極之
    證據本身存有瑕疵而不足為不利於被告事實之認定，即應為有利於被告之認定，
    更不必有何有利之證據，而此用以證明犯罪事實之證據，猶須於通常一般人均不
    至於有所懷疑，堪予確信其已臻真實者，始得據以為有罪之認定，倘其證明尚未
    達到此一程度，而有合理性之懷疑存在，致使無從為有罪之確信時，即應為無罪
    之判決，此有最高法院八十二年度臺上字第一六三號判決、七十六年度臺上字第
    四九八六號、三十年度上字第八一六號等判例意旨可資參照，而依法治國家之刑
    事訴訟原則，檢察官除提起公訴外，尚須維持公訴，負有說服責任，其舉證責任
    之目的，係在充分證明被告確有如公訴所指之犯罪事實，從而其舉證責任應存在
    於刑事訴訟程序之全程，且於舉證不足以使法院產生有罪之確信時，為終局的舉
    證責任未盡，是故，於公訴程序，用以證明犯罪事實之證據之蒐集、提出、及說
    服之責任，在於檢察官，刑事訴訟法第一百六十一條第一項規定檢察官就被告犯
    罪事實，應負舉證責任，並指出證明之方法，即明示其旨，至於修正前刑事訴訟
    法第一百六十三條第一項及修正後刑事訴訟法第一百六十三條第二項關於法院調
    查證據之規定，乃指法院應於訴訟當事人舉證之範圍內，依職權或聲請，循刑事
    訴訟法第一百六十四條以下關於證據調查之程序及方法而為調查，以將檢察官及
    其他當事人之舉證轉換為法院之證據認知，究明證據之證據能力與證明力，非謂
    法院得逾越公正第三者地位，代檢察官蒐集證據，否則不啻破壞訴訟三方關係，
    衍生由法院證明被告犯罪，或檢察官與法院協同證明被告犯罪等嚴重悖反法治國
    家原則之結果，影響人民對於法院中立客觀之信賴，最高法院八十七年臺非字第
    一號判決謂：「按法院固應依職權調查證據，但並無蒐集證據之義務。刑事訴訟
    法第三百七十九條第十款規定應於審判期日調查之證據而未予調查之違法，解釋
    上應不包括蒐集證據在內，其調查之範圍，以審判中案內所存在之一切證據為限
    ，案內所不存在之證據，即不能責令法院為發現真實，應依職權從各方面詳加蒐
    集、調查。」，洵屬的論，可供參考。
三、訊據被告甲○堅決否認有何持有毒品犯行，辯稱：查獲扣案毒品之處所即臺北縣
    五股鄉○○路一一四號二樓，乃友人蘇建銘住處，而扣案毒品則為友人許子卿寄
    藏在該處，與伊無關，伊亦未受託保管或持有該毒品等語。公訴人認被告持有系
    爭毒品，無非以被告未否認持有毒品，及供述安非他命係友人周川祺寄放，且有
    毒品扣案可資佐證，為其論據。
四、經查：被告甲○於接受警訊之始，即否認持有毒品，並供出扣案前開毒品及其他
    器具，乃友人許子卿所有等語（見偵查卷第四頁反面），核與案外人許子卿於警
    訊時自白扣案前開毒品及相關施用毒品器具，乃伊趁無人注意之際，藏放在臺北
    縣五股鄉○○路一一四號二樓蘇建銘住處廁所及蘇建銘臥房衣架之衣服口袋內等
    語（見偵查卷第九頁反面至第十頁）相符，參以扣案毒品及施用毒品器具，確係
    自蘇建銘住處廁所天花板及臥房衣服口袋內起出扣案，復據案外人蘇建銘陳明（
    見偵查卷第十頁及該頁反面），又被告甲○與許子卿間，為普通朋友關係，亦據
    被告甲○及案外人許子卿一致供明（見偵查卷第六頁反面及第九頁反面），許子
    卿應無為左袒普通朋友之被告而挺身虛偽供證持有毒品之理，矧警察搜索前開蘇
    建銘住處時，許子卿並不在場，有搜索扣押筆錄在卷可憑，倘若扣案毒品等物非
    許子卿持有藏放，許子卿豈能於警訊時無誤供出扣案物起出之位置等情，堪認被
    告甲○與案外人許子卿前揭互核相符之供述屬實。至於公訴人所謂被告供述安非
    他命係友人周川祺寄放云云，實為被告應訊時，就詢問者關於警察機關於八十八
    年八月十一日另在他處搜獲毒品之提問所為回答（見偵查卷第五頁），與本案扣
    案毒品無關，公訴人竟移用為認定何人持有本件扣案毒品之論據，鑿枘不入之狀
    ，至為灼然，應屬誤會。
五、綜上，公訴人所舉事證，殊非無合理性之懷疑，未達於通常一般人均不至於有所
    懷疑，堪予確信其已臻真實之程度，不足據以為被告甲○持有前開扣案毒品之認
    定，揆諸首開法條規定及說明，本件核屬不能證明被告犯罪，即應為無罪之諭知
    ，以昭審慎。
據上論結，應依刑事訴訟法第三百零一條第一項，判決如主文。
本案經檢察官張瑞娟到庭執行職務。
中      華      民      國    九十二    年      五      月     三十     日
                                      臺灣板橋地方法院刑事第六庭
                                          法  官  蔡  新  毅
右正本證明與原本無異。
如不服本判決，應於判決送達後十日內，向本院提出上訴狀。
                                          書記官  謝  麗  秋
中      華      民      國    九十二    年      五      月     三十     日


司法院資訊處製作；財團法人民間司法改革基金會備份。
